臺灣臺北地方法院民事判決　　　　　　 95年度簡上字第298號
上　訴　人　甲○○
被 上訴 人　台灣中小企業銀行股份有限公司
法定代理人　丙○○
訴訟代理人　乙○○
上列當事人間債務人異議之訴事件，上訴人對於中華民國九十五
年三月十六日本院台北簡易庭九十四年度北簡字第四○一六號第
一審簡易判決提起上訴，本院於九十六年五月四日言詞辯論終結
，判決如下：
    主    文
上訴駁回。
第二審訴訟費用由上訴人負擔。
    事    實
甲、上訴人方面：
一、聲明：原判決廢棄，駁回被上訴人在第一審之訴。
二、陳述：除與原判決書所載者相同，茲予引用外，補稱：
  (一)被上訴人宣稱因上訴人為其債務人林藤照之連帶保證人，而
    債務人林藤照迄今仍有債務尚未清償，此有台灣台北地方法
    院板橋分院七十三年度促字第一三一三號、第一四一四號支
    付命令為憑，被上訴人已於債權新台幣（下同）十九萬四千
    一百十元之範圍內行使抵銷權，故上訴人對於被上訴人之債
    權已不存在，故而不得再行聲請強制執行云云。惟查：
    (1)上訴人實際上並未收受台灣台北地方法院板橋分院七十三
      年度促字第一三一三號、第一四一四號支付命令，該等支
      付命令內容並不正確，被上訴人對上訴人自始至終均無該
      等支付命令所示之債權存在，不得主張抵銷。
    (2)被上訴人以上揭不正確之支付命令，於台灣板橋地方法院
      九十三年度執字第二四四九○號執行事件拍賣上訴人房地
      取償並抵銷上訴人之債權，上訴人實難接受，蓋上訴人不
      曾為林藤照擔任連帶保證人，連帶保證人之簽名非上訴人
      所簽，被上訴人應提出上訴人簽名之契約以實其說。
  (二)台灣板橋地方法院九十三年度執字第二四四九○號執行事件
    ，已將上訴人房地於九十五年八月間拍賣掉，且業已點交拍
    定人，致上訴人一家人無家可歸；雖有看過被上訴人陳報狀
    所示上揭支付命令債權憑證沖帳明細，但上訴人並未積欠該
    債權憑證所示之債權，故無法接受其計算方式；上訴人對被
    上訴人有本院九十三年度訴字第九五六號民事確定判決所示
    之債權，且未積欠被上訴人款項，被上訴人不得主張抵銷，
    上訴人自得對被上訴人繼續強制執行。
三、證據：除援用原審立證方法外，提出莊志明殘障手冊影本一
    份、莊戴秀蘭身分證影本一份、陳情函影本一份為證，並聲
    請訊問證人陳鉛泉、王萬居，及命被上訴人提出聲請支付命
    令之原始保證債務憑證正本。
乙、被上訴人方面：
一、聲明：如主文所示。
二、陳述：除與原判決書所載者相同，茲予引用外，補稱：
  (一)從上訴人之房屋拍賣分配表觀察，上訴人對被上訴人之欠款
    不止一筆，上訴人向被上訴人借款一百萬元部分，被上訴人
    曾提起給付票款訴訟，經訴訟上和解取得債權憑證，惟其後
    因罹於五年時效，本院九十三年訴字第九五六號為不利被上
    訴人之民事判決，上訴人因而對被上訴人就不當得利部分聲
    請強制執行。
  (二)本件被上訴人主張抵銷上揭不當得利之債權，乃上訴人為訴
    外人林藤照連帶保證部分，惟相關借據資料均已喪失，僅有
    台灣台北地方法院板橋分院七十三年度促字第一三一三號、
    第一四一四號支付命令為憑；由相關卷證資料可知，上訴人
    於七十三年六月以前確實是居住於台北縣中和市○○街三十
    號，前揭支付命令確已合法送達。
  (三)上訴人對台灣板橋地方法院九十三年度執字第二四四九○號
    執行事件所提之債務人異議之訴（即台灣板橋地方法院九十
    三年度訴字第一七二八號民事事件），業經台灣高等法院九
    十五年度上易字第三一六號民事判決判認上訴人敗訴確定，
    故上訴人稱其不曾為林藤照擔任連帶保證人、連帶保證人之
    簽名非其所簽、其實際上未收受台灣台北地方法院板橋分院
    七十三年度促字第一三一三號、第一四一四號支付命令等情
    ，均非可採。
  (四)依被上訴人於台灣板橋地方法院九十三年度執字第二四四九
    ○號執行事件（執行名義為：(1)臺灣板橋地方法院七十六年
    北板分曜民執辰字第一二○五四號債權憑證《即七十六年度
    民執辰字第二四三八號強制執行，七十三年度促字第一三一
    三號支付命令裁定》及(2)臺灣板橋地方法院八十七年板院文
    民執公字第六○二○七號債權憑證《即七十七年度民執公字
    第一○五九九號強制執行，七十三年度促字第一四一四號支
    付命令裁定》）中提出之債權計算書，本件被上訴人用以主
    張抵銷之債權，與被上訴人於該執行事件中強制執行上訴人
    財產之債權乃係同一，被上訴人陳報債權金額時已扣除抵銷
    金額，該強制執行並未就本件主張抵銷之金額作主張。
  (五)茲就債權計算書內容說明如下：
    (1)台灣台北地方法院板橋分院七十六年度民執辰字第二四三
      八號債權憑證：
      債權憑證上之聲請執行金額：1.債務人應向債權人連帶
        清償十二萬元及自七十二年十二月九日起至清償日止，
        按年息百分之十點二五計算之利息，並自七十二年十二
        月九日起按上開利率加付百分之十之違約金；2.執行費
        用六百十四元。
      九十三年五月四日受償一萬四千五百八十二元（於七十
        六年度民執辰字第二四三八號債權憑證上之記載）。
      清償自七十二年十二月九日起至七十四年一月二十七日
        止，共計四百十五天之利息即一萬三千九百八十五元（
        120,000x 10.25%x 415/365= 13,985）及執行費用六百
        十四元（計算式：14,582－13,985－614＝－17）。
    (2)台灣板橋地方法院八十七年度公字第一○五九九號債權憑
      證：
      債權憑證上之聲請執行金額：1.債務人應連帶給付債權
        人五十三萬五千七百九十六元及自七十三年十二月二十
        七日起至清償日止，按年息百分之十點二五計算之利息
        ，並自七十三年十二月二十七日起至清償日止，逾期在
        六個月以內者，按上開利率之一成，超過六個月者，按
        上開利率之二成加計違約金；2.執行費用三千七百七十
        九元。
      七十三年十月二十七日主張抵銷之十九萬四千一百十元
        （本院九十三年度訴字第九五六號民事判決）抵銷自七
        十三年十二月二十七日起至七十七年五月十二日止，共
        計一千二百三十三天之利息即十八萬五千五百二十一元
        （535,796 x10.25% x1233/365 =185,521）、債權憑證
        記載之執行費用三千七百七十九元及九十三年執字第二
        四四九○號執行事件之執行費用四千八百元（計算式：
        194,110－185,521－3,779－4,800＝10）。
      九十五年十一月十五日受償七百五十九元（九十三年執
        字第二四四九○號執行案執行上訴人於第三人國泰世華
        銀行板東分行之存款），部分抵充九十三年執字第二四
        四九○號執行案之執行費用二千七百元後，尚欠執行費
        用一千九百四十一元。
    (3)上訴人帳欠金額（即被上訴人於台灣板橋地方法院九十三
      年度執字第二四四九○號執行事件中所提債權計算書主張
      之金額）：
      台灣台北地方法院板橋分院七十六年度民執辰字第二四
        三八號部分：債務人應向債權人連帶清償十二萬元及自
        七十四年一月二十八日起至清償日止，按年息百分之十
        點二五計算之利息，並自七十二年十二月九日起按上開
        利率加付百分之十之違約金。
      台灣板橋地方法院八十七年度公字第一○五九九號部分
        ：1.債務人應連帶給付債權人五十三萬五千七百九十六
        元及自七十七年五月十三日起至清償日止，按年息百分
        之十點二五計算之利息，並自七十三年十二月二十七日
        起至清償日止，按上開利率加付百分之十之違約金；2.
        執行費用：一千九百四十一元。
  (六)上揭債權計算書之內容，業經台灣板橋地方法院九十三年度
    執字第二四四九○號執行事件製作分配表時予以採納，分配
    表並已確定，被上訴人亦已領得案款二百零七萬五千二百二
    十五元。系爭房地尚未拍定之前，被上訴人曾提及抵銷本件
    上訴人聲請強制執行之債權後，由上訴人給付被上訴人一百
    五十萬元而和解，但上訴人未接受，系爭房地拍定後，被上
    訴人得受分配二百多萬元，既未能和解，自無可能就超過一
    百五十萬元款項還給上訴人。
三、證據：援用原審立證方法，並提出支付命令影本二份、本院
    九十三年度訴字第一七二八號民事筆錄影本一份、台灣台北
    地方法院板橋分院民事執行處通知影本一份、台灣高等法院
    九十五年度上易字第三一六號民事判決影本一份、債權計算
    書一份、台灣板橋地方法院民事執行處通知、函文暨分配表
    影本各一份為證。
丙、本院依職權調閱本院九十四年度執字第三三七三號執行卷宗
    、九十三年度訴字第九五六號民事卷宗、台灣板橋地方法院
    九十三年度執字第二四四九○號執行卷宗、九十三年度訴字
    第一七二八號民事卷宗、台灣高等法院九十五年度上易字第
    三一六號民事卷宗。
    理    由
甲、程序方面：
    本件訴訟進行中，被上訴人法定代理人變更為丙○○，並具
    狀聲明承受訴訟，程序合於民事訴訟法第一百七十條、第一
    百七十五條第一項及第一百七十六條之規定，應予准許。
乙、得心證之理由：
一、被上訴人主張：(一)上訴人執本院九十三年度訴字第九五六號
    確定判決聲請對被上訴人財產為強制執行，並經本院以九十
    四年度執字第三三七三號強制執行程序執行在案，然被上訴
    人已通知上訴人，因上訴人另為被上訴人之債務人林藤照之
    連帶保證人，而債務人林藤照迄今仍有債務尚未清償，此有
    台灣台北地方法院板橋分院七十三年度促字第一三一三號、
    第一四一四號支付命令為憑，被上訴人已於債權十九萬四千
    一百十元之範圍以內行使抵銷權，上訴人對於被上訴人之債
    權因此已經不存在，故而不得再行聲請強制執行，被上訴人
    爰依據強制執行法第十四條第一項之規定提起債務人異議之
    訴，並求為撤銷上開強制執行程序；(二)上揭支付命令所依據
    之相關借據資料因時隔久遠已喪失，然該等支付命令確已合
    法送達，被上訴人已就該等支付命令表彰之債權聲請台灣板
    橋地方法院九十三年度執字第二四四九○號為強制執行，並
    經分配表確定領得案款，而上訴人對此執行提出債務人異議
    之訴則遭敗訴確定，故上訴人稱非林藤照連帶保證人，欲否
    定支付命令效力，此並無理由，又被上訴人陳報債權金額時
    已扣除抵銷金額，該強制執行並未就本件主張抵銷之金額作
    主張，系爭房地拍賣後，被上訴人自當領取案款，無法與上
    訴人和解等語。
二、上訴人則以：上訴人並未就林藤照與被上訴人間之債務與被
    上訴人簽立連帶保證契約，被上訴人並未能提出原始保證債
    務憑證正本以證明上訴人擔任連帶保證人，顯見上訴人積欠
    被上訴人支付命令所示款項一事並無法證明；上開支付命令
    送達不合法，蓋上開支付命令所記載上訴人地址為「台北縣
    中和市○○街三十號」，此一地址雖為上訴人當時之戶籍地
    址，然上訴人實際上並未居住於該地，而係居住於「台北市
    ○○街六十一巷二十三號」；被上訴人雖提出上揭支付命令
    債權憑證沖帳明細，但上訴人並未積欠該債權憑證所示之債
    權，故無法接受其計算方式云云，資為抗辯。
三、兩造對於上訴人執本院九十三年度訴字第九五六號確定判決
    聲請對被上訴人財產為強制執行，並經本院以九十四年度執
    字第三三七三號強制執行程序執行在案之事實並無爭執，爭
    執重點在於：被上訴人本於台灣台北地方法院板橋分院七十
    三年度促字第一三一三號、第一四一四號支付命令所表彰之
    債權，與上訴人之債權抵銷，請求撤銷執行程序，是否有理
    由？爰就此爭點說明如后。
四、台灣台北地方法院板橋分院七十三年度促字第一三一三號、
    第一四一四號支付命令業經合法確定，被上訴人業已以該債
    權與上訴人債權抵銷無訛，上訴人上訴並無理由：
  (一)按債務人對於支付命令未於法定期間合法提出異議者，支付
    命令與確定判決有同一效力，民事訴訟法第五百二十一條第
    一項定有明文。經查：(1)台灣台北地方法院板橋分院七十三
    年度促字第一三一三號、第一四一四號支付命令均已確定，
    有七十三年五月十一日、同年月十八日支付命令確定證明書
    各一紙在卷可證，依前揭法條規定已生與確定判決同一之效
    力；(2)上訴人雖否認簽名為林藤照之連帶保證人，並聲請訊
    問證人陳鉛泉、王萬居，及命被上訴人提出聲請支付命令之
    原始保證債務憑證正本，然本院即使加以查證，亦因受確定
    判決同一效力之拘束，無從推翻業已確定之支付命令，本院
    就上揭上訴人聲請調查之事項自無再行調查審酌之必要。
  (二)上訴人雖稱上揭支付命令並未合法送達，故支付命令表彰之
    債權對其並未發生云云。惟查：
    (1)上訴人於台灣板橋地方法院九十三年度訴字第一七二八號
      事件九十三年十二月六日言詞辯論時當庭陳稱：「支付命
      令我都不知道，我也沒有跟銀行借錢，且在七十三年六月
      就離開中和立人街搬家到臺北市。」、「（問：對卷附確
      定證明兩份，有何意見？）這我不知道。我當時都出去賺
      錢，家裡只有小孩而已。」，經調閱當日筆錄查證無訛，
      足見上訴人原係與其小孩居住於台北縣中和市○○街三十
      號，至七十三年六月間始離開上開住所而遷徙至臺北市居
      住，而上揭支付命令七十三年五月間即已送達逾二十日而
      核發確定證明，自無支付命令未合法送達之問題。
    (2)上訴人於上開台灣板橋地方法院九十三年度訴字第一七二
      八號事件訴訟進行中，雖後來翻異前詞，否認其於支付命
      令送達時，居住於台北縣中和市○○街三十號，並由證人
      陳鉛泉、莊戴秀蘭作證，然此等翻異前詞之陳述不足採信
      ，故上訴人所提台灣板橋地方法院九十三年度訴字第一七
      二八號、台灣高等法院九十五年度上易字第三一六號債務
      人異議之訴，均受不利之判決，並已確定，此經本院調閱
      台灣板橋地方法院九十三年度訴字第一七二八號、台灣高
      等法院九十五年度上易字第三一六號民事卷宗查明無訛。
    (3)綜上小結，台灣板橋地方法院九十三年度訴字第一七二八
      號、台灣高等法院九十五年度上易字第三一六號民事事件
      已詳具理由明白認定支付命令合法送達之事實，上訴人猶
      辯稱支付命令未合法送達，主張自非可採。
  (三)如前所述，台灣台北地方法院板橋分院七十三年度促字第一
    三一三號、第一四一四號支付命令業經合法確定，生確定判
    決同一之效力，而被上訴人就該等支付命令表彰之債權，以
    台灣板橋地方法院九十三年度執字第二四四九○號進行強制
    執行，拍賣上訴人不動產後，提出之債權分配書，已就本件
    被上訴人主張抵銷之債權予以扣除，並已核發案款，有被上
    訴人所提債權計算書一份、台灣板橋地方法院民事執行處通
    知、函文暨分配表影本各一份為證，並經調閱台灣板橋地方
    法院九十三年度執字第二四四九○號執行卷宗查明無訛，顯
    見上訴人對於被上訴人之債權已因抵銷而不存在。
  (四)上訴人據以聲請強制執行之執行名義，為本院九十三年度訴
    字九五六號民事判決，該判決係於同年五月二十五日言詞辯
    論終結，同年六月十日為判決，經台灣高等法院九十三年抗
    字第二八三八號裁定，於九十三年十一月八日確定，此經本
    院調閱相關卷宗查明無訛，則被上訴人於九十三年十月二十
    七日即上開確定判決言詞辯論終結後行使抵銷權，主張被上
    訴人之上開債務已經因抵銷而歸於消滅，依強制執行法第十
    四條第一項之規定提起債務人異議之訴，應屬依法有據。
五、綜上所述，本件被上訴人主張，上訴人對其聲請強制執行之
    債權，已因抵銷而不存在，見解應屬可採，而上訴人所辯均
    為無可取。從而，被上訴人本於債務人異議之訴之法律關係
    ，依強制執行法第十四條第一項之規定，請求撤銷本院九十
    四年度執字第三三七三號強制執行事件之執行程序，為有理
    由，應予准許。原審為上訴人敗訴之判決，並無不合。上訴
    意旨指摘原判決不當，求予廢棄改判，為無理由，應予駁回
    其上訴。
六、兩造其他攻擊防禦方法，對於本件判決結果無影響，故不一
    一論列，附此敘明。
七、據上論結，本件上訴為無理由，依民事訴訟法第四百三十六
    條之一第三項、第四百四十九條第一項、第七十八條，判決
    如主文。
中　　華　　民　　國　　96　　年　　5 　　月　　18　　日
                  民事第一庭  審判長法官　陳邦豪
                              法　    官　蔡和憲
                              法　    官　文衍正
以上正本係照原本作成
不得上訴
中　　華　　民　　國　　96　　年　　5 　　月　　18　　日
                    　　　　　法院書記官　周其祥
